---
title: "Регрессия Кокса"
author: "Sergey"
date: "2024-12-14"
output: html_document
---

```{r setup, include=FALSE}
knitr::opts_chunk$set(echo = TRUE)
```

# Регрессия Кокса

## Загрузка библиотек и данных
```{r}
library(tidyverse)
library(survival)
library(survminer)
library(readxl)
library(vcov)
library(ggplot2)
library(dplyr)
```

## Чтение данных и разделение колонки

```{r}
#data <- read_excel("data/raw/AI_Tcells.xlsx", sheet = "Sheet1")
data <- read.csv("raw_data/AI_Tcells_для ЕА - Sheet1.csv")
# Разделение колонки "Names"
data <- data %>%
  separate(Names, into = c("col", "Population"), sep = "/", extra = "merge") %>%
  separate(col, into = c("cGVHD_day", "Source"), sep = "_", extra = "merge") %>%
  mutate(
    cGVHD_day = as.numeric(sub("\\+", "", cGVHD_day)),
    Source = as.factor(Source),
    Population = as.factor(Population)
  )
```

## Преобразование числовых значений и обработка NA

```{r}
data <- data %>%
  mutate(
    Abs_Value = as.numeric(gsub(",", ".", Abs_Value)),
    Time_OS = as.numeric(Time_OS),
    cGVHD_time = as.numeric(cGVHD_time)
  )
```

## Удаление NA, не относящихся к ключевым столбцам

```{r}
data <- data %>%
  filter(!is.na(Time_OS), !is.na(Abs_Value), !is.na(Population))
```

## Создание индикатора событий и времени до события

```{r}
data <- data %>%
  mutate(
    event = ifelse(!is.na(cGVHD_time), 1, 0),
    time_to_event = ifelse(!is.na(cGVHD_time), cGVHD_time, Time_OS)
  )
```

## Фильтрация для отсчета от 90 и 180 дней

```{r}
data90 <- data %>%
  filter(cGVHD_day == 90) %>%
  mutate(
    time_from_90 = time_to_event - 90,
  )

data180 <- data %>%
  filter(cGVHD_day == 180) %>%
  mutate(
    time_from_180 = time_to_event - 180,
  )
```

## Преобразование в широкий формат для анализа по популяциям

```{r}
wide_data90 <- data90 %>%
  pivot_wider(
    id_cols = c(Source, time_to_event, event, ID, Time_OS, cGVHD_time, cGVHD_day, time_from_90),
    names_from = Population,
    values_from = Abs_Value
  )

wide_data180 <- data180 %>%
  pivot_wider(
    id_cols = c(Source, time_to_event, event, ID, Time_OS, cGVHD_time, cGVHD_day, time_from_180),
    names_from = Population,
    values_from = Abs_Value
  )
```

## Построение регрессии Кокса для каждой популяции с учётом 90 и 180 дня

```{r}
# Модели Кокса для каждой популяции
cox_results90 <- list()
for (pop in unique(data90$Population)) {
  sub_data90 <- data90 %>% filter(Population == pop)
  surv_object90 <- Surv(time = sub_data90$time_from_90, event = sub_data90$event)
  cox_model90 <- coxph(surv_object90 ~ Abs_Value, data = sub_data90)
  cox_results90[[pop]] <- summary(cox_model90)
}

cox_results180 <- list()
for (pop in unique(data180$Population)) {
  sub_data180 <- data180 %>% filter(Population == pop)
  surv_object180 <- Surv(time = sub_data180$time_from_180, event = sub_data180$event)
  cox_model180 <- coxph(surv_object180 ~ Abs_Value, data = sub_data180)
  cox_results180[[pop]] <- summary(cox_model180)
}

head(cox_results90)
head(cox_results180)
```

## Экстрагирование HR, CI и P-value

```{r}
extract_cox_results <- function(cox_results) {
  results_list <- list()
  for (pop in names(cox_results)) {
    cox_summary <- cox_results[[pop]]
  
  # Извлечение значений
    hr <- exp(cox_summary$coefficients[1])            
    ci_lower <- cox_summary$conf.int[1, "lower .95"]  
    ci_upper <- cox_summary$conf.int[1, "upper .95"]  
    p_value <- cox_summary$coefficients[1, "Pr(>|z|)"] 
  
    results_list[[pop]] <- data.frame(
      Population = pop,
      HR = hr,
      CI_lower = ci_lower,
      CI_upper = ci_upper,
      p_value = p_value
    )
  }
  
  results <- do.call(rbind, results_list)
  results <- results %>%
    mutate(p_adj = p.adjust(p_value, method = "BH")) # Бенджамини-Хохберг

  return(results)
}

# Извлечение результатов для 90 и 180 дней
results90 <- extract_cox_results(cox_results90)
results180 <- extract_cox_results(cox_results180)
```

## Фильтрация данных для CI_upper < 3
Данная операция может быть необходима для наглядности графиков, так как у некоторых популяций слишком большой ДИ

```{r}
#results90 <- results90 %>% filter(CI_upper < 2)
#results180 <- results180 %>% filter(CI_upper < 2)
#results90_filtered <- results90 %>% filter(CI_upper > 2)
#results180_filtered <- results180 %>% filter(CI_upper > 2)
#print(results90_filtered)
#print(results180_filtered)
```


## Визуализация без поправки BH

```{r, fig.height=7, fig.width=45}
# Создаем функцию для визуализации с p.value
plot_forest <- function(results, title) {
  ggplot(results, aes(x = Population, y = HR)) +
    # Точки: красные, если скорректированный p < 0.05
    geom_point(aes(color = p_value < 0.05), size = 3) +
    # Линии доверительного интервала: красные, если p < 0.05
    geom_errorbar(aes(ymin = CI_lower, ymax = CI_upper, color = p_value < 0.05), width = 0.2) +       
    geom_hline(yintercept = 1, linetype = "dashed", color = "red") +          
    geom_text(aes(label = round(p_value, 3)),                   
              vjust = -1, size = 3, color = "black") +
    labs(
      title = title,
      x = "Популяция",
      y = "Отношение рисков (HR) с 95% ДИ"
    ) +                                                            
    theme_minimal() +                                                         
    theme(
      text = element_text(size = 12),
      axis.text.x = element_text(angle = 90, vjust = 0.5, hjust = 1),         
      axis.text.y = element_text(size = 10),
      plot.title = element_text(hjust = 0.5)
    )
}

# Визуализация для 90 дней
plot_forest(results90, title = "График для 90 дней")

# Визуализация для 180 дней
plot_forest(results180, title = "График для 180 дней")


```

## Визуализация с поправкой BH

```{r, fig.height=7, fig.width=45}
# Создаем функцию для визуализации с p.adj
plot_forest_adj <- function(results, title) {
  ggplot(results, aes(x = Population, y = HR)) +
    # Точки: красные, если скорректированный p_adj < 0.05
    geom_point(aes(color = p_adj < 0.05), size = 3) +
    # Линии доверительного интервала: красные, если p_adj < 0.05
    geom_errorbar(aes(ymin = CI_lower, ymax = CI_upper, color = p_adj < 0.05), width = 0.2) +       
    geom_hline(yintercept = 1, linetype = "dashed", color = "red") +          
    geom_text(aes(label = round(p_adj, 3)),                   
              vjust = -1, size = 3, color = "black") +
    labs(
      title = title,
      x = "Популяция",
      y = "Отношение рисков (HR) с 95% ДИ"
    ) +                                                            
    theme_minimal() +                                                         
    theme(
      text = element_text(size = 12),
      axis.text.x = element_text(angle = 90, vjust = 0.5, hjust = 1),         
      axis.text.y = element_text(size = 10),
      plot.title = element_text(hjust = 0.5)
    )
}

# Визуализация для 90 дней с поправкой
plot_forest_adj(results90, title = "График для 90 дней с поправкой")

# Визуализация для 180 дней с поправкой
plot_forest_adj(results180, title = "График для 180 дней с поправкой")
```

Сравнение полученных результатов

```{r}
significant90 <- results90 %>% 
  filter(p_value < 0.05 | p_adj < 0.05)

significant180 <-results180 %>% 
  filter(p_value < 0.05 | p_adj < 0.05)

print(significant90)
print(significant180)
```


